【裁判字號】    97,消債更,248
【裁判日期】    981126
【裁判案由】    更生事件
【裁判全文】
臺灣士林地方法院民事裁定           97年度消債更字第248號
債  務  人  甲○○
代  理  人  施淑貞律師
上列當事人因聲請更生事件，本院裁定如下：
    主  文
聲請駁回。
聲請費用由債務人負擔。
    理  由
一、按債務人與金融機構協商成立者，不得聲請更生或清算，但
    因不可歸責於己之事由，致履行顯有重大困難者，不在此限
    ；本條例施行前，債務人依金融主管機關協調成立之中華民
    國銀行公會會員辦理消費金融案件無擔保債務協商機制與金
    融機構成立之協商，準用前項之規定，消費者債務清理條例
    （下稱消債條例）第151 條第5 項及第6 項分別定有明文。
    是債務清償方案成立後，由債務人依其條件履行，惟需於其
    後發生情事變更，債務人所預期收入或收益減少，致履行清
    償方案顯有困難或無法履行，因不可歸責於債務人，始能依
    消費者債務清理條例第151 條第6 項之規定聲請更生或清算
    。此項規定旨在避免債務人任意毀諾已成立之協商，濫用更
    生或清算之債務清理程序。又債務清償方案係經當事人行使
    程序選擇權所為之契約，債務人自應受其成立之協商內容所
    拘束。次按聲請更生或清算不合程式或不備其他要件者，法
    院應以裁定駁回之，但其情形可以補正者，法院應定期間先
    命補正，復為同條例第8 條所明定。
二、本件聲請意旨略以：伊有不能清償債務之虞，前曾於民國96
    年12月依中華民國銀行公會會員辦理消費金融案件無擔保債
    務協商機制與金融機構成立協商，協商條件為自97年1 月起
    ，分101 期，利率0%，每月還款新臺幣（下同）2 萬7266元
    。嗣於97年10月7 日進行變更還款條件程序，協商條件變更
    為132 期，每月還款1 萬9416元。惟伊因配偶已歿，獨力扶
    養3 名子女致入不敷出，雖債務人每月薪資2 萬4000元、租
    金收入7000元及補助金收入2 萬2026元，合計月收入5 萬30
    36元，仍不足以維持全戶4 人以98年臺北市每人每月最低生
    活費1 萬4558元計算，合計5 萬8232元之基本生活費。故伊
    確係因不可歸責於己，致履行協商條件顯有重大困難。且伊
    無擔保或無優先權之債務總額未逾1200萬元，復未經法院裁
    定開始清算程序或宣告破產，爰向本院聲請更生云云。
三、經查，債務人所主張之上開事實，除每月必要支出金額外，
    業據提出其財政部臺北市國稅局財產歸屬資料清單（見本院
    卷第16頁），財團法人金融聯合徵信中心當事人綜合信用報
    告－債務清理條例前置協商專用債權人清冊（見本院卷第25
    至27頁），中華民國銀行公會員辦理消費金融案件無擔保債
    務協商機制協議書（見本院卷第29頁），95年度銀行公會債
    務協商機制變更還款條件增補約據（見本院卷第167 頁），
    全戶戶籍謄本（見本院卷第143 頁），95、96年度財政部臺
    北市國稅局綜合所得稅各類所得資料清單（見本院卷第33、
    34頁），97、98年度臺北市低收入戶卡（見本院卷第30頁、
    第151 頁），債務人郵局存摺封面及內頁（見本院卷第17至
    21頁）為證，堪信為真實。從而，本件應審酌者，乃債務人
    是否有不可歸責於己之事由致履行協商條件顯有重大困難之
    情事。本院以：
    (一)債務人於聲請更生時，於財產及收入狀況說明書中記載聲
      請前二年內每月必要支出為水、電費2079元，債務人及其
      子女防癌險、傷害險等商業保險費4674元，子女教育費30
      00元，伙食、醫療、交通等生活費2 萬元，合計2 萬9753
      元。
    (二)惟債務人既已投保勞工保險，與其子女亦均投保全民健康
      保險，則縱未來有保險事故發生，即得領取醫療給付、殘
      廢給付、老年給付、死亡給付，以債務人之負債情形及經
      濟狀況以觀，其保障應為已足，當無另支出高額保險費，
      投保防癌保險、人壽保險或傷害險之必要。債務人主張該
      部分為其生活必要支出，即非有據。
    (三)依債務人所提96年2 月至97年10月之水費繳納證明單（見
      本院卷第112 頁）所載，平均每月水費331 元。依96年1
      月至97年11月台電台北北區營業處用戶用電資料表（見本
      院卷第113 頁）所載，平均每月電費2505元，及桶裝瓦斯
      費每月810 元，債務人每月必要支出之水、電、瓦斯費應
      為3646元。
    (四)關於子女教育費每月3000元部分，依債務人98年3 月25日
      民事陳報暨更正狀所載，其自承因次子張翃誌自原就讀之
      私立惇敘高級工商職業學校，改為就讀私立黎明技術學院
      ，享有較多補助，故教育費自每月3000元減少為每月1675
      元（見本院卷第142 頁）。
    (五)依上所述，依債務人每月收入5 萬3036元，扣除每月必要
      生活費用水、電、瓦斯費3646元、子女教育費1675元及伙
      食、醫療、交通等生活費2 萬元後，所餘2 萬7715元，足
      以履行每月還款1 萬9416元之協商條件，且尚餘8299元可
      資運用。且據安泰商業銀行股份有限公司陳報債務人自95
      年辦理債務協商至今，皆依約繳款，迄未毀諾。從而，債
      務人主張其因不可歸責於己事由，致履行協商方案顯有重
      大困難云云，尚非可採。
四、綜上，債務人既曾於95年間依中華民國銀行公會會員辦理消
    費金融案件無擔保債務協商機制與金融機構成立協商，又核
    無不可歸責於己之事由致履行協商條件有重大困難，揆諸首
    揭說明，其更生之聲請，難認合法，且無從補正，自應予駁
    回，爰裁定如主文。
中    華    民    國    98    年    11    月    26    日
                  民事第三庭  法      官  林尚諭
上為正本係照原本作成。
如不服本裁定，應於裁定送達後10日內，以書狀向本院提出抗告
，並繳納抗告費新臺幣1千元。
中    華    民    國    98    年    11    月    26    日
                              書  記  官  朱亮彰

司法院資訊處製作；財團法人民間司法改革基金會備份。
